【裁判字號】    90,上訴,2080
【裁判日期】    900817
【裁判案由】    殺人
【裁判全文】
臺灣高等法院刑事判決                  九十年度上訴字第二八號
    上  訴  人
    即  被  告  乙○○
    選任辯護人  牟光先
右上訴人因殺人案件，不服臺灣基隆地方法院九十年度重訴字第三號中華民國九十年
五月三十日第一審判決（起訴案號：臺灣基隆地方法院檢察署九十年度偵字第一三七
六號），提起上訴，本院判決如左：
    主      文
上訴駁回。
    事      實
一、乙○○（原名席文孝）前曾因違反麻醉藥品管理條例案件，經法院判處有期徒刑
    六月，於民國八十五年六月十日易科罰金執行完畢，仍不知悛悔。緣乙○○與蔡
    梅櫻原係同居男女朋友關係，並於八十五年五月十二日共同生育一子蔡家榮，嗣
    蔡梅櫻與乙○○因細故發生爭執，而攜帶蔡家榮離家遷往基隆市○○○路四十七
    巷十二號私娼寮居住，並在該處任私娼工作。九十年三月二十一日下午四時許，
    乙○○前往基隆市○○○路四十七巷十二號，欲探視其小孩蔡家榮，遭與蔡梅櫻
    同在該處居住之甲○○阻止，要乙○○回去冷靜一下再去。乙○○未能如願探視
    蔡家榮，乃返回基隆市○○街三一八巷五號住處附近小吃店，於飲用五罐啤酒及
    一杯米酒，尚未達於心神喪失或精神耗弱之情形下，因心中氣憤難忍而萌殺人犯
    意，遂自家中廚房內取出其所有之水果刀二把置於腰際，於同日下午六時許，再
    度前往基隆市○○○路四十七巷十二號蔡梅櫻工作地點。乙○○因遭甲○○阻止
    ，二人發生爭執及拉扯，並均跌倒於地，乙○○明知以銳利之尖刀刺殺人體背部
    、肩部等重要器官所在部位，足以致人於死，仍基於殺人之概括犯意，隨手自腰
    間抽出預藏較短之水果刀，朝甲○○左肩部位刺殺一刀，甲○○遭乙○○刺殺一
    刀之後，自地上爬起並往成功一路、龍安街方向逃跑，乙○○仍尾隨追逐數十公
    尺，並接續持刀朝甲○○背部刺殺三刀，使甲○○受有左肩部一處、背部三處刺
    傷之傷害，一直追逐至龍安街五十四號前，乙○○因己意中止始罷手將行兇之水
    果刀丟棄於屋外附近，返回蔡梅櫻前開住處尋找蔡梅櫻。乙○○於進屋之後，適
    蔡梅櫻手抱蔡家榮在屋內，乙○○質問蔡梅櫻為何不讓其探視小孩，並伸手去搶
    蔡梅櫻手中所抱的小孩，兩人因而面對面互相推拉。乙○○竟基於同前之概括殺
    人犯意，取出腰際另外一把較長之水果刀，手握刀柄，刀尖朝前，越過蔡梅櫻之
    肩膀，朝其右側肩胛骨上緣猛刺一刀，使蔡梅櫻之第三肋骨骨折，刀尖並刺傷肺
    尖。乙○○又復持刀朝蔡梅櫻臉部及背部、右臂部等處，連續刺殺八刀，使蔡梅
    櫻另受有左側眼眉部刀傷三‧八公分、左顏臉部刀傷三公分、左側肩胛骨下緣刺
    傷三‧五乘一‧五公分、右側肩胛骨中部刺傷一‧六乘Ｏ‧五公分、右側肩胛骨
    下緣刺傷二‧五乘Ｏ‧五公分、右側肩峰部刺傷一‧七乘Ｏ‧五公分、右上臂外
    側部刺傷四乘Ｏ‧六公分、右上臂內側部刺傷二‧五乘Ｏ‧五公分之傷害。乙○
    ○見蔡梅櫻不支倒地，遂將行兇所用之水果刀丟棄於屋內，將小孩抱往屋外攔搭
    一部計程車逃逸。蔡梅櫻雖經鄰人通知救護車緊急送醫救治，仍因肺部受傷，導
    致出血性休克，於當日下午六時二十分許，送醫途中死亡。
二、案經被害人甲○○訴由基隆市警察局第一分局報請台灣基隆地方法院檢察署檢察
    官偵查起訴。
    理      由
一、訊據上訴人即被告乙○○對於在前開時、地，以水果刀連續刺殺被害人甲○○、
    蔡梅櫻二人，使甲○○受有如事實欄所述之傷害，並致蔡梅櫻死亡之事實，固直
    承不諱，惟否認有何殺人犯行，辯稱：伊於九十年三月二十一日下午四時許，去
    蔡梅櫻住處，是想要去看與蔡梅櫻所生的小孩，甲○○不讓其看小孩，又用手抓
    其下體，且被兩個男子用椅子毆打。伊返回住處附近小吃店，在飲用啤酒及米酒
    之後，心中一時氣憤，欲再次回去探視小孩，又恐遭人毆打，所以攜帶二把水果
    刀用以防身。伊到蔡梅櫻住處之後，因先後遭甲○○、蔡梅櫻出手推擠，又因喝
    酒的關係，所以才會用水果刀刺殺甲○○二人，但沒有要殺害甲○○二人之犯意
    云云。經查：
    （一）被告於九十年三月二十一日下午四時許，第一次前往甲○○、蔡梅櫻共同
          居住之基隆市○○○路四十七巷十二號私娼寮，意欲探視其與蔡梅櫻同居
          所生之子蔡家榮，因遭甲○○阻止，要其冷靜以後再去。被告離去之後，
          又於當日下午六時許，持其所有之水果刀二把，再度前往上開甲○○、蔡
          梅櫻住處，先持較短之水果刀刺殺甲○○左肩部一刀，於甲○○往成功一
          路左轉龍安街逃跑之時，被告仍在後追趕數十公尺，並又刺殺甲○○背部
          三刀，使甲○○受有肩部、背部四處刀傷之傷害後，一直追逐至龍安街五
          十四號前，乙○○因己意中止始將行兇之水果刀丟棄於附近並返回尋找蔡
          梅櫻，並以所持另一把較長之水果刀刺殺蔡梅櫻九刀，使蔡梅櫻因而受傷
          於送醫途中死亡，被告則將水果刀丟棄於屋內而逃逸等情，業據被害人姜
          月裕於警詢及原審指證明確，其指述與被告於警詢暨檢察官訊問時之供詞
          及證人林重信於九十年四月十八日在原審之證詞大致相符，堪信被害人姜
          月裕之指述為真實。
    （二）扣案被告用以行兇之水果刀二把，經原審勘驗結果，刀身上均沾有血跡，
          刀柄皆為黑色木質，其一較短，刀身（刀尖至刀柄）長度為十四‧三公分
          ，刀柄長為十一‧七公分，刀寬（最寬部分）二公分。另一較長之水果刀
          ，刀身長度為二十一‧四公分，刀柄長為十二‧五公分，刀寬二‧七公分
          ，有勘驗筆錄在卷可稽。被告曾於九十年四月十八日原審審理時，雖辯稱
          所攜帶之二把水果刀，僅使用其中較短之一把，然扣案二把水果刀，其上
          均沾有血跡，業據原審勘驗如上述。而被告於警詢時供稱：「第一把刀於
          刺傷甲○○後，即丟在屋外附近，第二把刀則刺殺蔡梅櫻後丟在屋內。」
          （見九十年度相字第一一三號相驗卷第七頁），足見被告所攜帶之二把水
          果刀，均曾持以殺人無疑，被告所陳僅使用較短之水果刀云云，應非真實
          。
    （三）另查被害人甲○○遭被告刺殺四刀，受有如事實欄所述之傷害，除經姜月
          裕指述歷歷外，且有長庚紀念醫院基隆分院出具之診斷證明書附卷可證。
          被害人蔡梅櫻遭被告刺殺九刀，其中一刀自肩胛骨上緣刺入，除造成第三
          肋骨骨折之外，並刺破肺尖，使肺部大量出血，在第六、七、八肋骨間之
          胸腔，積血達二百五十ＣＣ，足見被告下手之重，用力之猛及殺意之堅。
          被害人蔡梅櫻並因而導致出血性休克死亡，亦經檢察官率同法醫師相驗屬
          實，有勘驗筆錄、相驗屍體證明書、驗斷書及解剖紀錄各一份、照片多張
          在卷可證。被告以銳利之尖刀，猛刺被害人甲○○、蔡梅櫻二人身體重要
          器官所在之肩、背部位，於甲○○爬起逃跑時，猶追逐數十公尺後，再刺
          殺其背部三刀。另刺殺蔡梅櫻多達九刀，刺傷處則多為頭部、背部等容易
          致死部位，足見被告確有置被害人二人於死之犯意，其辯稱沒有殺害姜月
          裕、蔡梅櫻二人之犯意云云，無非事後卸責之詞，不足採信。被告殺害姜
          月裕部分，被告在後追逐數十公尺，但追至龍安街五十四號前，自行停止
          未再被續追殺，此為被告乙○○、被害人甲○○供證明確（見基隆市警察
          局第一分局偵查卷警詢筆錄），足認被告著手殺害甲○○後，因己意中止
          ，而甲○○因鄰居以電話報案呼叫救護車送醫救治，倖免於死（詳如後述
          ）。
    （四）被告辯稱九十年三月二十一日當天下午，第一次去找蔡梅櫻時，遭甲○○
          抓其下體，又於跌倒在地時，遭二名男子以椅子毆打，所以才會在第二次
          前往時，攜帶水果刀用以防身，且其當時業已喝醉酒，不知為何會殺姜月
          裕、蔡梅櫻二人云云。惟被害人甲○○否認有抓被告下體之行為，且當時
          並無任何男人在場，沒有人毆打被告（見原審九十年四月十八日訊問筆錄
          ），而被告未能提出任何遭毆打或受傷之證據，供本院調查，其所辯因遭
          毆打，所以攜帶水果刀用以防身等語，應非真實。被告於九十年三月二十
          一日下午六時許，第二次前往尋找蔡梅櫻時，預先備妥水果刀二把，且在
          甫見面之時，即持刀連續刺殺甲○○、蔡梅櫻二人，足證其係在被害人蔡
  梅櫻將攜帶小孩離去二人同居處所，擬前往探視小孩又遭拒之情形下，引
          發殺機。另被告於行兇之後，尚能從容以電話通知其母，告知殺人之事，
          並抱走小孩攔搭計程車前往其母住處，將小孩交付其母照顧，此為被告所
          自承（見基隆市警察局第一分局偵查卷警詢筆錄），足證被告於行為當時
          並無因飲酒而有精神耗弱或心神喪失情形。
    （五）又被告於九十年三月二十一日下午六時五分許連續殺人之後，即趁亂逃逸
          ，由鄰人於同日下午六時六分以電話向「一一九」報案並呼叫救護車將姜
          月裕送醫，有基隆市警察局第一分局南榮路派出所相驗案件初步調查報告
          表在卷可證，並經證人林重信於九十年四月十八日原審調查時到庭證明屬
          實。證人即南榮路派出所警員蔡建夫於九十年五月十六日原審審理時，亦
          到庭證稱，警方接獲報案到現場處理時，現場有人指認被告即為兇手，因
          被告住在伊管區，所以警方人員立刻前往其住處查緝被告，但未遇見被告
          。是被告於有偵查犯罪權限之警員發覺其犯罪之後，始前往派出所投案，
          並非於犯罪未被發覺前自首，併此指明。
    綜據上述，被告因同居女友蔡梅櫻無故將二人同居所生之子蔡家榮攜帶離家，其
    前往探視小孩又遭拒絕，心中不滿而引發殺機並連續殺害甲○○、蔡梅櫻二人之
    事證明確，犯行堪以認定。
二、核被告所為，係犯刑法二百七十一條第一項之殺人罪及同法條第二項、第一項之
    殺人未遂罪。被告先後二次殺人犯行，時間緊接，罪名相同，顯係基於概括犯意
    而為，雖殺害甲○○之犯罪為未遂，然殺害蔡梅櫻部分為既遂，仍應依殺人既遂
    罪之連續犯論擬，並依法加重其刑。查被告前曾因違反麻醉藥品管理條例案件，
    經法院判處有期徒刑六月，於八十五年六月十日易科罰金執行完畢，有本院被告
    全國前案紀錄表在卷可按，其於五年以內再犯有期徒刑以上之本罪，為累犯，應
    遞予加重其刑。惟因死刑、無期徒刑不得加重，僅就有期徒刑部分加重之。原審
    同此認定，依刑法第五十六條、第二百七十一條第一項、第三十七條第二項、第
    三項、第四十七條、第三十八條第一項第二款之規定，並審酌被告與被害人甲○
    ○素無仇隙，與被害人蔡梅櫻原係同居男女朋友關係，竟因探視小孩遭拒之細故
    ，率爾剝奪人命，於行兇過程，連續持刀刺殺被害人，犯罪惡性重大，惟犯罪後
    已與被害人甲○○及蔡梅櫻家屬達成和解，並賠償蔡梅櫻家屬新台幣二十萬元及
    支付甲○○醫療費用（有和解協議書一紙在卷足憑，且經甲○○及蔡梅櫻之母丙
    ○○到庭陳明屬實）等一切情狀，量處有期徒刑貳拾年，又審酌被告犯罪之性質
    ，認有褫奪公權之必要，併予宣告褫奪公權十年。扣案之水果刀二把，係被告所
    有供犯罪所用之物，此經被告供承在卷，原判決亦依法宣告沒收，其認事、用法
    及量刑均無不當，被告上訴否認有殺人之犯意，核無理由，應予駁回。
據上論斷，應依刑事訴訟法第三百六十八條，判決如主文。
本案經檢察官蔡薰慧到庭執行職務。
中    華    民    國      九十    年      八        月      十七        日
                          臺灣高等法院刑事第八庭
                              審判長法  官  蔡  秀  雄
                                    法  官  楊  炳  禎
                                    法  官  沈  宜  生
右正本證明與原本無異。
如不服本判決應於收受送達後十日內向本院提出上訴書狀，其未敘述上訴之理由者並
得於提起上訴後十日內向本院補提理由書（均須按他造當事人之人數附繕本）。
                                    書記官  楊  翠  明
中    華    民    國      九十    年      八        月      二十        日
附錄  本判決論罪科刑法條
刑法第二百七十一條
殺人者，處死刑、無期徒刑或十年以上有期徒刑。
前項之未遂犯罰之。
預備犯第一項之罪者，處二年以下有期徒刑。


司法院資訊處製作；財團法人民間司法改革基金會備份。
